臺灣高等法院高雄分院刑事判決　　　　　　　　　　九十年度上訴字第一八五號
　　上　訴　人
　　即　被　告　甲○○
　　選任辯護人　唐治民　律師
　　　　　　　　蔡祥銘
右上訴人因肅清煙毒條例案件，不服台灣高雄地方法院九十年度訴緝字第七二號中華
民國九十年十一月二日第一審判決（起訴案號：台灣高雄地方法院檢察署八十二年度
偵字第一六二七九號），提起上訴，本院判決如左：
    主  文
上訴駁回。
    事  實
一、甲○○基於意圖販賣海洛因藉以牟利之犯意，以其弟陳清玉所有之門號0000
    00000代號一九號呼叫器為聯絡工具，約定交貨之時間、地點，於民國八十
    二年七月二十五日晚上十時二十分許（起訴書誤載為十時許），在高雄市○○區
    ○○街五十二號甲○○住處內，以每包新臺幣（下同）一千元之價格，販賣海洛
    因一包予楊木標（業經台灣高雄地方法院判處有期徒刑二年二月確定在案），楊
    木標購得該包海洛因後，正欲從該住處後門離去之際，旋為警當場查獲，並扣得
    海洛因一包（驗後淨重○‧三公克），而甲○○則乘隙逃逸，嗣經台灣高雄地方
    法院發佈通緝，甲○○於九十年六月四日自動到案。
二、案經高雄市政府警察局移送臺灣高雄地方法院檢察署檢察官偵查起訴，經台灣高
    雄地方法院通緝到案後審理。
    理  由
一、訊據上訴人即被告甲○○矢口否認有何販賣海洛因予楊木標之犯行，辯稱：我有
    去過鼎中街大發遊藝場，但不認識楊木標，也沒有使用我弟弟的呼叫器，因為我
    自己有中華電信呼叫器，我於八十二年七月二十五日沒有住在家裡，當時我在外
    地從事油漆廟宇的工作云云。經查：
(一)被告於右揭時地如何將海洛因販賣予楊木標等情，業據證人楊木標於警訊時供稱
    ：我於八十二年七月二十五日二十二時二十分許，在高雄市○○區○○街五十二
    號房屋內向綽號「清雲仔」購買一包海洛因新台幣一千元，交易完成後，我從後
    門出來時，當場被埋伏警員臨檢在我身上右手掌內查獲海洛因一包，並隨即帶同
    警方人員查緝「清雲仔」時，「清雲仔」已聞聲先行逃逸未當場查獲，我打「清
    雲仔」呼叫器000000000代號一九號留電話回電後約定時間、地點購買
    毒品，綽號「清雲仔」就是警方提供口卡片上之甲○○，與甲○○是在高雄市○
    ○區○○路上之大發遊藝場內打電動玩具時認識的等語（見八十二年七月二十五
    日警訊筆錄）；復於偵查中供述：八十二年七月二十五日晚上十點至甲○○家裡
    買一千元海洛因，因為我朋友受傷，需用海洛因止痛，與甲○○是在電動玩具店
    認識的等語（見偵查卷第七頁背面）；再於原審八十三年五月四日審理時坦認：
    八十二年七月二十五日晚上十時，在高雄市○○區○○街五十二號向甲○○買海
    洛因，是朋友託我買的，代價一千元，地點是甲○○住處等語；嗣於原審九十年
    八月十七日審理時證稱：被告甲○○有賣海洛因給我，被查獲時賣給我的，賣一
    千元，就是被查獲的那一包等語。經核證人楊木標於警訊、偵查中及原審審理時
    所為之陳述均為一致，若證人楊木標未曾向被告購買過毒品，何以其前後所證述
    有關如何購買毒品之情節均能詳述如一，又若證人楊木標於警訊時所述各語非真
    ，按諸常情，其應會於偵訊時及原審審理時陳述實情，然其於偵查中及原審審理
    時卻仍指述被告確係販賣毒品之人，由此可以證明證人楊木標前揭證述各語，顯
    非虛構。參以證人楊木標與被告係偶至遊藝場打電動玩具而認識，則證人楊木標
    與被告彼此間自無仇恨及金錢之糾紛，當無設詞誣陷被告之可能，證人楊木標此
    部分之證詞，自足採信。此外，並有海洛因一包扣案足資佐證，而扣案之海洛因
    一包經送請法務部調查局檢驗結果，確係海洛因無訛，驗後淨重○‧三公克，有
    該局編號000000000號檢驗通知書一紙在卷可憑（偵查卷第一二頁）。
(二)證人即查獲本案之員警林國棟於本院到庭證稱：當時是根據線索而於巡邏時順道
    至被告住處看看，並非刻意去埋伏抓被告，經過被告住處後門時，剛好看見楊木
    標從屋內走出來，我們上前盤查時在楊木標身上查扣到海洛因，之後，我們進去
    屋內，當時被告不在屋內，所以沒有搜索被告住處，後來把楊木標帶回警局作筆
    錄，嗣後傳訊被告，被告均未到等語（本院卷第七０、七一頁），足證員警係根
    據線報而在被告住處後門查獲證人楊木標，因此，楊木標前開證詞應堪採信。至
    員警雖未當場查獲被告，亦未在被告住處進行搜索致無查扣有關被告販賣海洛因
    所用或所得之物，然不能因此而推論證人楊木標之指證非真實。
(三)門號000000000號呼叫器於八十年十二月三十日起至八十三年六月十七
    日止，租用人為被告之弟陳清玉等情，有臺灣南區電信分公司九十年七月十二日
    南行一字第九○Ｃ八二○○八五六號函及戶籍謄本各一紙附卷可稽（原審卷第二
    ０、二一、五一頁），且證人楊木標向綽號「清雲仔」購買海洛因之地點高雄市
    左營區○○街五十二號係被告之戶籍地址，亦有前開戶籍謄本一紙在卷可參。被
    告雖辯稱：未使用000000000號之呼叫器，因其自己有中華電信之呼叫
    器云云，然經原審向中華電信股份有限公司函詢結果，被告未曾租用該公司之呼
    叫器，有該公司臺灣南區電信分公司九十年九月十八日南行一字第九○Ｃ八二○
    一一七六號函一紙在卷可憑（原審卷第七一頁），被告前開所辯，顯與事實不符
    ，委無可採。證人楊木標既能正確指認綽號「清雲仔」之人即為被告，且購買毒
    品海洛因之地點又在被告之住處內，而作為聯絡所用之000000000號呼
    叫器又係被告之弟陳清玉所使用，顯見被告確有以其弟000000000號之
    呼叫器作為聯絡工具販賣毒品海洛因予楊木標，殆無疑義。被告辯稱：不認識楊
    木標云云，不足採信。
(四)被告聲請傳喚證人楊順隆、林耀祥、余玉郎證明案發當時其在屏東縣南州鄉從事
    油漆廟宇之工作，並未居住在上開住處等情節，然證人楊順隆於原審審理時到庭
    證稱：八十二年五月底到八十二年七月底，與被告有時在一起工作，有時沒有在
    一起工作，八十二年七月二十五日應該在桃園工作，但是有沒有在一起工作不知
    道等語（九十年七月十七日），而證人林耀祥、余玉郎於本院則證稱：有與被告
    一同在屏東縣南州鄉代天府工作，但確定時間忘記了，有時被告不在等語。上開
    證人就被告於八十二年七月二十五日是否與其在一起工作並不能確定，因此，其
    等上開證詞無法證明被告於案發當時並未在其住處，自不得執為有利被告之證據
    。另被告提出南州代天府出具之支出憑證及收據十七張，其上立據日期為八十二
    年八月二十四日以後，況依據上開證人林耀祥、余玉郎之證詞觀之，被告在屏東
    縣南州代天府工作時，有時並不在場，準此，上開支出憑證及收據亦不能作為被
    告於案發時不在其住處之證明。
(五)毒品海洛因物稀價昂，且為政府所嚴予查緝之物，販賣毒品海洛因者，茍無利可
    圖，應無甘冒被供出來源或被檢警查緝法辦之危險而平價或低價販賣海洛因之理
    ，故被告甲○○販賣海洛因給證人楊木標，其取得之價格必較出售之價格低廉，
    或以同一價格販賣而減少毒品之份量，從中賺取買賣價差牟利，被告甲○○有營
    利之意圖甚明。綜上所述，被告所辯，均係卸責飾詞，不足採信。本件事證明確
    ，被告犯行洵堪認定。
二、按被告行為後，毒品危害防制條例業於八十七年五月二十日公布，同年月二十二
    日生效，該條例第二條第二項第一款已將海洛因列為第一級毒品，然舊法即肅清
    煙毒條例第五條第一項規定：「販賣毒品者，處死刑或無期徒刑」，與新法即毒
    品危害防制條例第四條第一項規定：「販賣第一級毒品者，處死刑或無期徒刑，
    處無期徒刑者，得併科新台幣一千萬元以下罰金」之規定相互比較，毒品危害防
    制條例之規定法定刑較高，被告犯罪後法律已有變更，且經比較新舊法之結果，
    以行為時之肅清煙毒條例第五條第一項對被告有利，依刑法第二條第一項但書之
    規定，應適用最有利於被告之肅清煙毒條例第五條第一項規定論處。核被告所為
    ，係犯肅清煙毒條例第五條第一項之販賣毒品罪；被告非法持有海洛因之低度行
    為，應為販賣海洛因之高度行為所吸收，不另論罪。再被告販賣海洛因予他人施
    用，固嚴重戕害他人身心健康，造成毒品之危害，惟念其為前開犯行時尚僅二十
    五歲，年紀尚輕，對重典之認識未夠深切，為圖一時之利，而犯重典，且僅販賣
    一次，販賣所得不多，販賣之數量亦少，對社會所生之危害尚非嚴重，若科以法
    定本刑，尚嫌過苛，衡情尚有可憫恕之處，爰依刑法第五十九條規定減輕其刑罰
    。
三、被告犯罪事證既明，原判決依據肅清煙毒條例第五條第一項、第十二條前段、第
    十三條第一項，刑法第十一條前段、第二條第一項但書、第五十九條規定，並審
    酌被告販賣海洛因予他人施用，係戕害他人之身心健康及擴散毒品之危害，且犯
    後猶否認犯行，不知悔改等一切情狀，量處有期徒刑七年六月，並說明扣案之海
    洛因一包（驗後淨重○‧三公克），應依肅清煙毒條例第十二條前段規定沒收銷
    毀之；另販賣毒品所得一千元，雖未經扣案，惟並無證據足以證明業已滅失，併
    依肅清煙毒條例第十三條第一項規定，併予宣告沒收；至000000000之
    呼叫器雖係供販賣毒品海洛因聯絡所用之物，然並未扣案，且該呼叫器業已停用
    ，有前開臺灣南區電信分公司函在卷可按，顯然業已滅失，爰不另為沒收之諭知
    。認事用法均無違誤，量刑亦稱妥適，被告上訴意旨，仍執陳詞否認犯罪，空言
    指摘原判決不當，核無理由，應予駁回。
據上論斷，應依刑事訴訟法第三百六十八條，判決如主文。
本案經檢察官張其主到庭執行職務。
中        華        民        國    九十一    年    二    月    二十六  日
                              臺灣高等法院高雄分院刑事第六庭
                                  審判長法官  王憲義
                                        法官  張意聰
                                        法官  范惠瑩
右正本證明與原本無異。
如不服本判決應於收受本判決後十日內向本院提出上訴書狀，其未述上訴理由者，
並得於提起上訴後十日內向本院補提理由書狀（均須按他造當事人之人數附繕本)「
切勿逕送上級法院」。
                                      書記官  馬蕙梅
中        華        民        國    九十一    年    二    月    二十七  日
附錄本判決論罪科刑法條全文：
肅清煙毒條例第五條第一項
販賣、運輸、製造毒品、鴉片或麻煙者，處死刑或無期徒刑。
                                                                  Ａ
